臺灣彰化地方法院彰化簡易庭民事判決
111年度彰簡字第162號
原      告  南山產物保險股份有限公司

法定代理人  蔡漢凌  
訴訟代理人  洪啟軒  
訴訟代理人  王宏遠  
            林威宏  
被      告  施詠瀧  
上列當事人間請求損害賠償事件，本院於民國111年4月26日言詞
辯論終結，判決如下：
    主  文
被告應給付原告新臺幣捌萬玖仟柒佰貳拾貳元，及自民國一一一
年三月二日起至清償日止，按週年利率百分之五計算之利息。
原告其餘之訴駁回。
訴訟費用新臺幣貳仟陸佰伍拾元，由被告負擔其中新臺幣玖佰捌
拾柒元，其餘由原告負擔。
本判決原告勝訴部分得假執行。但被告如以新臺幣捌萬玖仟柒佰
貳拾貳元為原告預供擔保，得免為假執行。 
　　事實及理由
一、被告經合法通知，未於言詞辯論期日到場，核無民事訴訟法
     第386 條所列各款情事，爰依原告之聲請，由其一造辯論
    而為判決。
二、原告主張：原告承保訴外人張詠琮所有車牌號碼000-0000號
    自用小客車（下稱系爭車輛），於民國109年5月26日由訴外
    人張詠琮駕駛，行經彰化縣埔心鄉武英北路與武興路交岔路
    口處，遭被告所駕駛之車牌號碼000-0000號普通重型機車（
    下稱肇事車輛），因未依規定讓車而撞及，致系爭車輛受損
    。系爭車輛經送廠修復，其合理必要費用為新臺幣（下同）
    381,740元（含零件281,740元、鈑金72,000元、烤漆28,000
    元），因參考當年度權威車訊雜誌，系爭車輛中古車價為24
    0,000元，考量修理金額已超過中古車價，應無修理必要，
    原告並已依保險契約推定全損之理賠予被保險人張詠琮251,
    000元，扣除系爭車輛經報廢後殘值拍賣10,000元後，故原
    告可請求賠償241,000元（計算式：251,000元－10,000元＝24
    1,000元），依保險法第53條之規定得向被告行使代位求償
    權。本件被告行至無號誌交岔路口，左方車未暫停讓右方車
    先行，為肇事主因，應負七成責任，爰依民法第191條之2、
    第196條及保險法第53條第1項之規定提起本件訴訟等語。並
    聲明：被告應給付原告241,000元，及自起訴狀繕本送達之
    翌日起至清償日止，按週年利率5%計算之利息。
三、被告未於言詞辯論期日到場，亦未提出書狀作何聲明或陳述
    。
四、得心證之理由：
（一）原告主張上開事實，業據其提出道路交通事故當事人登記
      聯單、初步分析研判表、汽車保險理算書、汽（機）車保
      險理賠申請書、估價單、行車執照、駕駛執照、受損照片
      、權威車訊中古車行情表、南山產物汽車車體損失保險折
      舊率附加條款、報廢汽車買賣契約書、車輛異動登記書等
      為證，又因被告涉犯過失傷害罪，經本院刑事庭110年度
      交簡字第788號刑事判決判處拘役50日確定在案，復經本
      院調取110年度交簡字第788號刑事卷宗核閱無訛，亦有該
      案刑事判決在卷可稽，且被告已於相當時期受合法之通知
      ，而於言詞辯論期日不到場，亦未提出準備書狀爭執，依
      民事訴訟法第436條第2項、第280條第3項前段準用同條第
      1項前段之規定，視同自認，堪認原告主張之事實為真實
      。
（二）按因故意或過失，不法侵害他人之權利者，負損害賠償責
      任；汽車、機車或其他非依軌道行駛之動力車輛，在使用
      中加損害於他人者，駕駛人應賠償因此所生之損害。但於
      防止損害之發生，已盡相當之注意者，不在此限，民法第
      184條第1項前段、第191條之2分別定有明文。次按被保險
      人因保險人應負保險責任之損失發生，而對於第三人有損
      失賠償請求權者，保險人得於給付賠償金額後，代位行使
      被保險人對於第三人之請求權；但其所請求之數額，以不
      逾賠償金額為限，保險法第53條第1項亦有明定。復按汽
      車行駛至交岔路口，其行進、轉彎，應依下列規定：汽車
      行駛至交岔路口，其行進、轉彎，應依下列規定：二、行
      至無號誌或號誌故障而無交通指揮人員指揮之交岔路口，
      支線道車應暫停讓幹線道車先行。未設標誌、標線或號誌
      劃分幹、支線道者，少線道車應暫停讓多線道車先行；車
      道數相同時，轉彎車應暫停讓直行車先行；同為直行車或
      轉彎車者，左方車應暫停讓右方車先行。但在交通壅塞時
      ，應於停止線前暫停與他方雙向車輛互為禮讓，交互輪流
      行駛；行車速度，依速限標誌或標線之規定，無速限標誌
      或標線者，應依下列規定：二、行經設有彎道、坡路、狹
      路、狹橋、隧道、學校、醫院標誌之路段、道路施工路段
      、泥濘或積水道路、無號誌之交岔路口及其他人車擁擠處
      所，或因雨霧致視線不清或道路發生臨時障礙，均應減  
      速慢行，作隨時停車之準備；汽車行駛時，駕駛人應注意
      車前狀況及兩車並行之間隔，並隨時採取必要之安全措施
      ，不得在道路上蛇行，或以其他危險方式駕車；汽車駕駛
      執照為駕駛汽車之許可憑證，由駕駛人向公路監理機關申
      請登記，考驗及格後發給之。汽車駕駛人經考驗及格，未
      領取駕駛執照前，不得駕駛汽車；汽車駕駛執照分為下列
      各類：十四、普通重型機車駕駛執照，道路交通安全規則
      第102條第2項、第93條第1項第2款、第94條第3項、第50
      條第1項、第53條第14款分別定有明文。
（三）經查，本件事故路口為無號誌之交岔路口，雙方車輛進入
      交岔路口之車道數相同（均為一個車道），於發生碰撞前
      之路口未設置停讓標誌或標線予以劃分幹、支道，有上開
      刑事卷附道路交通事故現場圖在卷可稽。又被告未領有普
      通重型機車駕駛執照，卻仍於上揭時、地無照騎乘肇事車
      輛，行經系爭交岔路口時，未減速慢行，作隨時停車之準
      備，且未先暫停禮讓右方之系爭車輛先行，即貿然進入系
      爭交岔路口，致與系爭車輛發生碰撞，造成系爭車輛受有
      損害，被告之行為與系爭車輛所受損害間有相當因果關係
      ，並依民法第191條之2規定，推定被告之上開行為係有過
      失，被告復未舉證證明其就防止損害發生已盡相當之注意
      ，自應就系爭車輛之損害負賠償責任。則原告已依保險契
      約支付系爭車輛之修復費用，並依保險代位之規定，請求
      被告負損害賠償責任，自屬有據。 
（四）按不法毀損他人之物者，被害人得請求賠償其物因毀損所
      減少之價額；負損害賠償責任者，除法律另有規定或契約
      另有訂定外，應回復他方損害發生前之原狀；第一項情形
      ，債權人得請求支付回復原狀所必要之費用，以代回復原
      狀，民法第196條、第213條第1項、第3項分別定有明文。
      又按物被毀損時，被害人除得依民法第196條請求賠償外
      ，並不排除民法第213條至第215條之適用，惟民法第196
      條之規定即係第213條之法律另有規定，請求賠償物被毀
      損所減少之價額，得以修復費用為估定之標準，但以必要
      者為限，例如：修理材料以新品換舊品，應予折舊。次按
      不能回復原狀或回復顯有重大困難者，應以金錢賠償其
      損害，為民法第215 條所明定。而民法第215條所謂回復
      顯有重大困難者，係指回復原狀需時過長、需費過鉅或難
      得預期之結果之情形而言（最高法院84年度台上字第1242
      號判決意旨參照）。再者，損害賠償之範圍，應以被害人
      實際所受損害為衡（最高法院19年上字第2316號判例意旨
      參照）。亦即損害賠償之目的在於填補所生之損害，其應
      回復者，並非「原有狀態」而係「應有狀態」（最高法院
      78年度台上字第2311號、92年度台上字第829號判決意旨
      參照）。
（五）經查，本件原告固主張系爭車輛受損嚴重，修理金額已超
      過中古車價，應無修理必要，原告並已依保險契約推定全
      損之理賠予被保險人張詠琮251,000元，而系爭車輛之車
      輛殘體再經標售，拍賣所得價款為1萬元，經扣除後被告
      尚須賠償241,000元等情，已如前述。惟此屬原告依保險
      契約相關條款所為處理之賠償方式，尚難逕以該保險理賠
      之金額認定為本件系爭車輛所受之損害。亦即本件被告所
      應負之責任為對訴外人張詠琮所受之車輛損害，並非原告
      基於保險契約所支付之保險理賠費用。從而，原告主張以
      車體損失保險金計算被告應負擔之賠償金額，要屬無據，
      並非可採。
（六）另依照原告提出之估價單記載，系爭車輛受損雖估價需支
      出之修理費用為381,740元（含零件281,740元、鈑金72,0
      00元、烤漆28,000元）。其中零件部分，係以新零件代替
      舊零件，揆諸前揭說明，自應將零件折舊部分予以扣除。
      又依行政院所頒「固定資產耐用年數表」及「固定資產折
      舊率表」之規定，其他業用客車之耐用年數為5年，依定
      率遞減法每年折舊1000分之369，又其最後1年之折舊額，
      加歷年折舊累計額，其總和不得超過該資產成本原額10分
      之9。參照卷附原告提出系爭車輛行車執照，系爭車輛係
      於103年4月出廠，計算至本件車禍發生日即109年5月26日
      止，實際使用期間已逾5年，則扣除折舊額後，原告得請
      求之零件修理費為28,174元【計算式：281,740元×1/10=2
      8,174元】。至於鈑金、烤漆部分，並無折舊問題。從而
      ，系爭車輛之修復必要費用共計為128,174元【計算式：2
      8,174元＋72,000元＋28,000元＝128,174元】。
（七）又保險契約內所約定保險標的全損之之賠付金額，通常即
      為保險人與被保險人合意所推估之保險標的價值，本件原
      告與張詠琮既約定系爭車輛全損時之賠付金額為251,000
      元，則此應與系爭車輛於本件交通事故發生時之市價大致
      相當。則比較修復系爭車輛所需必要費用與該車之市價，
      尚無回復原狀之必要費用顯逾其物價值之需費過鉅情形，
      自難以由加害人以金錢賠償其物之價值利益方式填補被害
      人之損害，而仍應以上開修復費用128,174元做為認定系
      爭車輛損害範圍之基準，是原告得向被告請求賠償之金額
      ，亦應以128,174元為限。又本件既係以修復費用作為認
      定損害範圍之依據，並非命被告賠償系爭車輛全損之價值
      ，自無庸再扣除原告變賣系爭貨車殘體所得價金10,000元
      ，附此敘明。　　　
（八）又按損害之發生或擴大，被害人與有過失者，法院得減輕
      賠償金額或免除之；前二項之規定，於被害人之代理人或
      使用人與有過失者，準用之，民法第217條第1項、第3項
      分別定有明文。查本件事故之發生，被告固有如前揭所述
      之過失，惟張詠琮駕駛系爭車輛行經當無號誌之系爭交岔
      路口時，亦未注意車前狀況並減速慢行作隨時停車之準備
      ，而逕行通過該上開路口，而與被告所駕駛之肇事車輛發
      生碰撞，故對於本件事故之發生，亦有過失。本院綜合審
      酌本件事故發生緣由，再審酌雙方之過失情節比例一切情
      狀後，認被告應負擔70%之過失責任，張詠琮應負擔30%之
      過失責任。則原告代位行使損害賠償請求權，亦應承受張
      詠琮之過失，並依此比例酌減被告之賠償責任。從而，原
      告得請求被告賠償之金額應為89,722元【計算式：128,71
      4元×70%＝89,722元，元以下四捨五入】。
（九）末按給付無確定期限者，債務人於債權人得請求給付時，
      經其催告而未為給付，自受催告時起，負遲延責任。其經
      債權人起訴而送達訴狀，或依督促程序送達支付命令，或
      為其他相類之行為者，與催告有同一之效力；遲延之債務
      ，以支付金錢為標的者，債權人得請求依法定利率計算之
      遲延利息；應付利息之債務，其利率未經約定，亦無法律
      可據者，週年利率為百分之五，民法第229條第2項、第23
      3條第1項前段及第203條分別定有明文。本件原告代位被
      保險人請求被告應給付上開損害賠償費用，係以支付金錢
      為標的，且無確定給付期限，是原告就上揭所得請求之金
      額，請求自起訴狀繕本送達被告翌日即111年3月2日起至
      清償日止，按週年利率5%計算之利息，併應准許。　　
五、綜上所述，原告依民法第191條、第196條之2及保險法第53
    條第1項之規定，請求被告給付89,722元，及自起訴狀繕本
    送達被告之翌日即111年3月2日起至清償日止，按週年利率5
    %計算之利息，為有理由，應予准許；逾此範圍之請求，則
    無理由，應予駁回。
六、本件原告勝訴部分，係就民事訴訟法第427條訴訟適用簡易
    程序所為被告敗訴之判決，依同法第389條第1項第3款規定
    ，應依職權宣告假執行，並依同法第392條第2項規定，依職
    權宣告被告如預供相當擔保，得免為假執行。
七、訴訟費用負擔之依據：民事訴訟法第79條。 
中    華    民    國   111    年    5     月    10    日
                  臺灣彰化地方法院彰化簡易庭
                      法  官  李欣恩
以上正本係照原本作成。　　　　　　　　　　　
如不服本判決，應於送達後20日內，向本院提出上訴狀並表明上
訴理由，如於本判決宣示後送達前提起上訴者，應於判決送達後
20日內補提上訴理由書（須附繕本）。
中　　華　　民　　國　　111 　年　　5 　　月　　10　　日
                      書記官  顏麗芸